臺灣臺中地方法院刑事判決　　　　　　　　　　　　　九十一年度易字第一號
　　公　訴　人　臺灣臺中地方法院檢察署檢察官
　　被　　　告　甲○○
右列被告因偽造文書案件，經檢察官提起公訴（八十九年度偵字第一九五四號），本
院判決如左：
    主  文
甲○○明知為不實之事項，而使公務員登載於職務上所掌之公文書，足以生損害於公
眾及他人，處有期徒參月，如易科罰金，以參佰元折算壹日，緩刑貳年。
    事  實
一、甲○○與丙○○、乙○○三人為姊弟關係，甲○○、乙○○與丙○○自其父周伯
    勳於民國八十六年十二月十九日因病去世後，即因遺產分配問題，產生嫌隙，致
    甲○○、乙○○與丙○○三人雖有血緣之親卻互不相往來。緣丙○○明知其母周
    卓麗梅已陷於昏迷，對語言無意識之狀態，並無同意之能力，竟於八十七年十二
    月二十日在光田醫院之病房內以自行拉起周卓麗梅之手在委任書上捺蓋指印之方
    式，偽造同意書，欲將周卓麗梅所有坐落於臺中縣大甲鎮○○段第四四九地號土
地（起訴書誤載為第四九九號）及其上之同段建號第三四五號之三層樓房一棟含
    增建四層及其他增建部分建物（門牌號碼臺中縣大甲鎮○○路二００之二四號）
    房地出售予隔鄰之柯進及柯淳郁（丙○○為此業經本院於九十年七月十六日以八
    十九年度訴字第一七七九號判處有期徒刑五月），甲○○知悉上情後，為以辦理
    公同共有之繼承登記方式，阻止丙○○處分上開房地，明知上開房地及原登記所
    有權人周伯勳坐落於臺中縣大甲鎮○○段第四六、四七、四八、五八、五九號土
    地及臺中縣大甲鎮○○段第二三四號建物（門牌號碼為臺中縣大甲鎮○○路二０
    五號）、原登記權利人周卓麗梅坐落於臺中縣大甲鎮○○段第一三八０號土地之
    所有權狀係由丙○○持有中，並未遺失，竟於八十八年七月二十二日，自詡為丙○○、乙○○之代理人，委由不知情之代書陳美珍制作上開土地、建物遺失切結
    書、繼承系統表，並在遺產繼承系統表及切結書上簽署丙○○、乙○○二人之姓
    名（尚未生損害於公眾於他人），向臺中縣大甲地政事務所申請為公同共有之繼
    承登記，使臺中縣大甲地政事務所之公務員據以辦理繼承登記，並於登記完畢時
    ，依九十年九月十四日修正前之土地登記規則第六十條之規定，將原權利書狀公
    告作廢，而將前開所有權狀遺失之不實事項，登載於其職務所掌之公文書，足以
    生損害於地政機關對於土地及建物權利書狀管理之正確性及丙○○對所有權狀之
    占有。
二、案經告訴人丙○○訴請臺灣臺中地方法院檢察署檢官偵查起訴。
    理  由
一、訊據被告甲○○固坦承未經丙○○、乙○○之授權而辦理上開土地、建物之繼承
    登記及以上開土地、建物所有權遺失為由，使臺中縣大甲鎮地政事務所將權利書
    狀公告作廢之事實，惟矢口否認有何偽造文書之犯行，辯稱：上開土地、建物之
    權狀均一直放在臺中縣大甲鎮○○路二０五號二樓伊父母原本居住的房間櫃子內
    ，櫃子有上鎖，鑰匙就放在電話下面，到伊父親過世一個月後伊母親才叫伊和乙○○回去找權狀，但一直找不到，伊並不知道在丙○○保管中，直到伊母親死後
    為避免延遲申報遺產稅而受罰，才授權委託代書陳美珍辦理繼承登記並以權狀遺
    失為由提出切結書向臺中縣大甲地政事務所申請辦理繼承登記云云。經查：被告
    自詡為丙○○、乙○○之代理人，並以三人之名義委由不知情之代書陳美珍出具
    遺失切結書向臺中縣大甲地政事務所申請辦理繼承登記，有切結書影本二紙、臺
    中縣大甲地政事務所土地登記申請書影本二份及八十八年十月十三日八八甲字地
    籍字第九八六三號公告影本一紙在卷可稽，核與證人陳美珍於臺灣臺中地方法院
    檢察署八十九年三月十三日偵訊時證述：被告委託伊辦理繼承登記，並授權伊依
    地政事務所規定填寫聲明遺失切結書並辦理所有權狀補發，伊曾問過被告權狀在
    何處，被告稱其父親生前即找不到了，遺失日期是被告告訴伊的，被告曾要求伊
    發文給臺中縣大甲地政事務所，要求暫停受理丙○○及柯淳郁間買賣契約，伊於
    八十八年一月二十日左右親自送到地政事務所掛號收文，但地政事務所並未回覆
    等語相符。又被告為阻止丙○○將周卓麗梅所有坐落於臺中縣大甲鎮○○段第四
    四九地號土地及其上之同段建號第三四五號之三層樓房一棟含增建四層及其他增
    建部分（即門牌號碼臺中縣大甲鎮○○路二００之二四號）房地出售予隔鄰之柯
    進及柯淳郁，曾於八十八年一月二十五日寄發臺中法院郵局第００五九八號存證
    信函予柯淳郁稱丙○○並無權處分上開房地，並委請代書陳美珍發文給臺中縣大
    甲地政事務所要求暫停受理丙○○與柯淳郁、柯進間之房地所有權移轉登記，有
    臺中法院郵局第００五九八號存證信函影本一紙在卷可憑，且經證人陳美珍證述
    屬實，再者，被告於八十八年一月二十日向臺灣臺中地方法院檢察署對丙○○提
    出偽造文書告訴之告訴狀中自承：「：：：告訴人（即被告）雖去函地政事務所
    稱該項買賣是被告（即丙○○）無權處分，請暫不予受理，然地政事務所人員答
    稱倘若手續齊全，恐怕擋不住，被告在未授權情況下，私自竊取母親之相關文件
    及申請印鑑證明等：：：」，亦有告訴狀影本一紙在卷可佐，凡此，均足以推認
    被告已明知其父周伯勳、母周卓麗梅為登記權利人之房地所有權狀均在丙○○持
    有中，但被告為防止丙○○利用上開所有權狀處分上開房地，以致影響其繼承上
    開房地之權利，而委託代書儘速辦理繼承登記，將上開房地變更為被告及丙○○
    、乙○○三人公同共有，又因其無法依規定向地政機關提出上開房地所有權狀，
    遂於明知上開權狀並未遺失且為丙○○所持有之情況下，以權狀已於八十六年十
    二月十九日遺失之不實事項出具切結書，向臺中縣大甲地政事務所提出申請。本
    件事證已臻明確，被告之犯行堪以認定，應依法論科。
二、核被告甲○○所為係犯刑法第二百十四條使公務員登載不實罪。被告利用用不知
    情之代書陳美珍提出遺失切結書，為間接正犯。爰審酌被告之目的雖為保全自身
    之權益，然未多方考量，以尋正途解決，竟採取此不法手段，惟其犯行所生損害
    ，尚屬輕微等一切情狀，量處如主文所示之刑，並諭知易科罰金之折算標準。末
    查被告前未曾受有期徒刑以上刑之宣告，此有臺灣高等法院被告全國前案紀綠表
    附卷可稽，被告與告訴人為姊弟關係，因遺產爭執，姊弟鬩牆，一時思慮欠週，
    致罹刑典，經此刑之宣告後，應知警惕而無再犯之虞，本院因認暫不執行其刑為
    當，爰併予宣告緩刑二年，以啟自新。
據上論斷，應依刑事訴訟法第二百九十九條第一項前段，刑法第二百十四條、第四十
一條第一項前段、第七十四條第一款，罰金罰鍰提高標準條例第一條前段、第二條，
判決如主文。
本案經檢察官張溢金到庭執行職務。
中      華      民      國    九十一    年      七      月    十一      日
                                    臺灣臺中地方法院刑事第一庭
                                        法  官    陳  慧  珊
右正本證明與原本無異。
如不服本判決，應於送達後十日內向本院提出上訴狀（須附繕本），上訴於臺灣高等
法院臺中分院。
                        書記官
中      華      民      國    九十一    年      七      月     十一     日
【附錄論罪科刑法條】
刑法第二百十四條：
明知為不實之事項，而使公務員登載於職務上所掌之公文書，足以生損害於公眾或他
人者，處三年以下有期徒刑、拘役或五百元以下罰金。
